臺灣桃園地方法院刑事判決　　　　　　　 99年度訴字第452號
公　訴　人　臺灣桃園地方法院檢察署檢察官
被　　　告　丁○○
　　　　　　甲○○
上二人共同
指定辯護人　黃柏彰律師
　　　　　　游玉招律師
被　　　告　丙○○
　　　　　　　　　　（另案在臺灣臺南軍事監獄執行中）
指定辯護人　本院公設辯護人乙○○
上列被告因強盜等案件，經檢察官提起公訴（98年度少連偵字第
168號），本院判決如下：
    主  文
丁○○成年人與少年共同對少年冒充公務員而行使其職權，處有
期徒刑陸月，如易科罰金，以新臺幣壹仟元折算壹日。
甲○○成年人與少年共同對少年冒充公務員而行使其職權，處有
期徒刑陸月，如易科罰金，以新臺幣壹仟元折算壹日。
丙○○共同冒充公務員而行使其職權，處有期徒刑陸月，如易科
罰金，以新臺幣壹仟元折算壹日。
丁○○、甲○○被訴強盜部分，均無罪。
    事  實
一、丁○○（76年9 月8 日生）、甲○○（77年9 月9 日生）均
    為成年人，其等與另二名真實姓名年籍不詳之男性友人（均
    已成年），於民國98年3 月17日晚上7 時許，在桃園縣大溪
    鎮○○路1267巷旁之公園內，因見少年蕭○○（83年2 月22
    日生，真實姓名年籍詳卷）、歐○○（86年2 月25日生，真
    實姓名年籍詳卷）、陳○○（85年8 月23日生，真實姓名年
    籍詳卷）在該處飲酒、聊天，竟共同基於冒充公務員而行使
    其職權、妨害自由之犯意聯絡，佯裝其等是少年隊警察，指
    摘少年深夜未歸，以懷疑少年吸毒為由，欲搜查彼等身體及
    隨身背包有無違禁品，少年蕭○○、歐○○、陳○○因誤信
    丁○○、甲○○等人為少年隊警察，驚慌失措之餘，乃任由
    其等搜身並交出隨身包包供其等搜索，以此脅迫方式使少年
    蕭○○、歐○○、陳○○行此無義務之事。後現場該兩名不
    詳姓名成年男子因發現少年陳○○為其等友人之弟，乃騎乘
    機車將少年陳○○先載離該處再折返。丁○○、甲○○則向
    少年蕭○○、歐○○謊稱其直屬少年隊大隊長、小隊長隨後
    將至，要求少年留候，並撥打電話聯絡少年戊○○（81年 4
    月4 日生，行為時為14歲以上未滿18歲之少年，所涉犯行另
    由本院少年法庭審理）、丙○○，嗣戊○○、丙○○聯袂到
    場後，亦共同基於冒充公務員而行使其職權、妨害自由之犯
    意聯絡，冒稱各是少年隊小隊長、大隊長，以懷疑少年吸毒
    為由，搜查少年蕭○○、歐○○之身體、包包，戊○○復持
    塑膠麵包、安全帽毆打少年蕭○○頭部、以腳踢踹少年歐○○，戊○○於搜索少年蕭○○之包包時，因發現內有新臺幣
    （下同）180 元，即自行取走，以此強暴方式使少年蕭○○
    、歐○○行無義務之事，且喝令少年蕭○○、歐○○在公園
    內之樹下罰站後，一行人始揚長離去。
二、案經桃園縣政府警察局八德分局報告臺灣桃園地方法院檢察
    署檢察官偵查起訴。
    理  由
甲、證據能力部分：
    按被告以外之人於審判外之陳述，雖不符刑事訴訟法第 159
    條之1 至第159 條之4 之規定，而經當事人於審判程序同意
    作為證據，法院審酌該言詞陳述或書面陳述作成時之情況，
    認為適當者，亦得為證據。當事人、代理人或辯護人於法院
    調查證據時，知有刑事訴訟法第159 條第1 項不得為證據之
    情形，而未於言詞辯論終結前聲明異議者，視為有前項之同
    意，刑事訴訟法第159 條之5 定有明文。查本判決所引用以
    下審判外作成之相關供述證據，公訴人、被告丁○○、甲○○、丙○○及其等辯護人於本院準備程序、審判期日均表示
    無意見而不予爭執，亦未於言詞辯論終結前聲明異議，本院
    審酌上開證據資料製作時之情況，尚無違法取得及證明力明
    顯過低之瑕疵，認以之作為證據應屬適當，而其餘所依憑判
    斷之非供述證據，本院亦查無有何違反法定程序取得之情形
    ，且上開各該證據均經本院於審判期日依法進行證據之調查
    、辯論，被告於訴訟上之防禦權，已受保障，故上開證據資
    料均有證據能力。
乙、實體部分：
壹、有罪部分（即僭行公務員職權部分）：
一、訊之被告丁○○、甲○○、丙○○三人，被告丁○○、甲○○固不諱言曾向少年蕭○○等人自稱係少年隊警察，被告丙○○固坦承曾於上揭時地陪同戊○○到場，惟均矢口否認有
    何僭行公務員職權之犯行，被告丁○○、甲○○辯稱：當時
    僅係向少年蕭○○等人開玩笑，並未對少年蕭○○等人搜身
    、亦未翻看少年蕭○○等人之包包；被告丙○○則辯稱：當
    時騎車搭載戊○○至現場後，並未下車，亦未自稱為少年隊
    大隊長云云。經查：
(一)、上揭犯罪事實，業據被告丁○○坦認：當時我跟甲○○、另
    兩名不知年籍之友人在場，看到少年蕭○○在喝保力達酒，
    我假冒自己是少年隊的警察，問他為什麼在這裡喝酒。就檢
    察官起訴之僭行公務員職權罪認罪等語不諱（見偵查卷第10
    頁、第57頁，99年度審訴字第778 號卷第53頁），及被告甲○○亦供承：當時我跟丁○○、另兩名不知年籍之友人在場
    ，看到少年蕭○○在喝保力達酒，我說我是少年隊的警察，
    問他為什麼在這裡喝酒，我向他們說「身上有無違禁品，自
    己拿出來」。就檢察官起訴之僭行公務員職權罪認罪等語屬
    實（見偵查卷第14頁，本院卷第40頁，99年度審訴字第 778
    號卷第53頁、第53頁背面），及同案共犯戊○○亦坦認：當
    天我和丙○○到場時，丁○○、甲○○們這幾個人已經在公
    園捉弄蕭○○、歐○○，他們假扮刑警問少年抽煙喝酒的事
    情，我也跟著假扮刑警，我有騙蕭○○說我是少年隊的，我
    就搜他身並出手用安全帽、塑膠麵包打蕭○○、歐○○，搜
    蕭○○包包看到有錢我就拿走了等語明確（見本院卷第 121
    頁背面、第128 頁、第45頁背面至46頁），核與證人即少年
    蕭○○證稱：當時我和歐○○、陳○○在公園內聊天，突然
    有4 個人進入公園內，自稱是少年隊警察盤查我們，要我拿
    身分證給他們看，並質問我們為何深夜在此遊蕩，對我及歐
    ○○搜身，說懷疑我們喝酒、身上有毒品，搜完後，陳○○
    不知說了誰的名號，其中2 人就騎機車先將陳○○放走再返
    回，另2 人則留在現場看著我和歐○○，說要等他們大隊長
    、小隊長來，隨後戊○○和另一人騎機車到場，戊○○說他
    是少年隊小隊長，其餘4 名男子亦稱呼戊○○及陪同戊○○
    來的男子即被告丙○○為「小隊長」、「大隊長」，之後戊○○、丙○○說懷疑我們身上藏毒，用這個理由搜我們身，
    持塑膠麵包及安全帽毆打我和歐○○，戊○○並將我隨身包
    包搶去，還叫我和歐○○去籃球架旁的樹下罰站，後來發現
    戊○○有將我背包內的180 元拿走等情（見98年度少連偵字
    第168 號卷第32至35頁、第51至52頁，國防部北部地方軍事
    法院檢察署98年偵字第49號卷一第180 至181 頁，國防部北
    部地方軍事法院98年訴字第104 號卷第158 頁背面，本院卷
    第181 頁背面、第195 頁背面至197 頁背面），及證人即少
    年歐○○亦證述：當時我和蕭○○、陳○○在公園內聊天，
    突然有4 個人進入公園內，自稱是少年隊警察盤查我們，將
    我們背包拿去翻看，對我們搜身，說懷疑我們身上有毒品，
    搜完後，其中2 人騎機車將陳○○載走，另2 人留在現場看
    著我和蕭○○，其中1 個人並打電話叫小隊長開車來，隨後
    就有2 個人進入公園，持塑膠麵包、安全帽毆打我和蕭○○
    ，經我指認，丁○○、甲○○就是自稱少年隊警察之人，他
    們與騎機車載陳○○離開之2 人，就是先在公園內盤查我們
    、對我們搜身、搜背包之人，戊○○、丙○○則是丁○○、
    甲○○聯絡過來，丁○○、甲○○等人並稱呼戊○○為小隊
    長，而戊○○、丙○○聽了都沒有反駁他們不是少年隊，且
    戊○○有毆打我和蕭○○，叫我們去罰站，之後聽蕭○○說
    他包包中的180 元被拿走等情（見98年度少連偵字第168 號
    卷第39至43頁，國防部北部地方軍事法院檢察署98年偵字第
    49號卷第214 至215 頁，本院卷第35頁背面、第38頁），以
    及證人即少年陳○○同證述：當時我和蕭○○、歐○○在公
    園內聊天，突然有4 個人進入公園內，自稱是少年隊警察盤
    查我們，問我們包包裡有沒有什麼東西，將我們放在地上的
    包包拿去搜看，其中一個人打電話說「小隊長嗎，你到哪裡
    了？」，接著其中2 人便說要載我回去，另2 人則留在現場
    控制蕭○○、歐○○，之後他們騎機車載我到公園前面放下
    我，要我在該處等候，表示蕭○○、歐○○一會兒就會到，
    說完就騎走，我在該處等了10幾分鐘，都不見蕭○○、歐○○過來，因為很害怕就先跑走，事後聽說蕭○○背包內的錢
    被拿走，經我指認，4 人中的2 人是丁○○、甲○○，且甲○○當時有搜我的包包等語（見98年度少連偵字第168 號卷
    第44至47頁，本院卷第41頁背面至43頁）大致相符，是綜據
    上證以觀，當時被告丁○○、甲○○、丙○○與共犯少年戊○○確分別冒充少年隊警察、少年隊大隊長、少年隊小隊長
    ，並行使警察臨檢、搜索職務一情，足堪認定。
(二)、被告丁○○、甲○○雖辯稱其等未僭行公務員職權云云，惟
    查：
(1)、被告丁○○於警詢、偵訊業坦認：當時跟甲○○、另兩名不
    知年籍之友人在場，看到少年蕭○○在喝保力達酒，確假冒
    自己是少年隊的警察，問他為什麼在這裡喝酒等語不諱（見
    偵查卷第10頁、第57頁）；被告甲○○於警詢、本院審理時
    亦供認：當時我跟丁○○、另兩名不知年籍之友人在場，看
    到少年蕭○○在喝保力達酒，我說我是少年隊的警察，問他
    為什麼在這裡喝酒，我向他們說「身上有無違禁品，自己拿
    出來」等語屬實（見98年度少連偵字第168 號卷第14頁，本
    院卷第40頁，99年度審訴字第778 號卷第53頁背面）；嗣於
    本院準備程序訊問時，被告丁○○、甲○○並均就檢察官起
    訴之僭行公務員職權罪表示認罪等語在卷（見99年度審訴字
    第778 號卷第53頁），觀諸被告丁○○、甲○○所述情節連
    貫且相符，並與證人蕭○○、歐○○、陳○○，及共犯戊○○上開證詞互核一致，足認被告丁○○、甲○○前揭不利於
    己之自白，與事實相符，自屬可信。
(2)、又少年警察隊之警察，乃依法令服務於國家、地方自治團體
    所屬機關而具有法定職務權限之公務員，被告丁○○、甲○○所為，自係冒充公務員之行為無誤。被告丁○○、甲○○
    雖否認其等有對少年蕭○○、歐○○、陳○○搜查身體、隨
    身包包之細節，惟此業經證人蕭○○證述：當時我和歐○○
    、陳○○在公園內聊天，突然有4 個人進入公園內，自稱是
    少年隊警察盤查我們，要我拿身分證給他們看，並質問我們
    為何深夜在此遊蕩，對我及歐○○搜身，說懷疑我們喝酒、
    身上有毒品，搜完後，陳○○不知說了誰的名號，其中2 人
    就騎機車先將陳○○放走再返回，另2 人則留在現場看著我
    和歐○○，說要等他們大隊長、小隊長來，隨後戊○○和另
    一人騎機車到場，戊○○說他是少年隊小隊長，其餘4 名男
    子亦稱呼戊○○及陪同戊○○來的男子即被告丙○○為「小
    隊長」、「大隊長」，之後戊○○、丙○○說懷疑我們身上
    藏毒，用這個理由搜我們身等情（見98年度少連偵字第 168
    號卷第32至35頁、第51至52頁，國防部北部地方軍事法院檢
    察署98年偵字第49號卷一第180 至181 頁，國防部北部地方
    軍事法院98年訴字第104 號卷第158 頁背面，本院卷第 181
    頁背面、第195 頁背面至197 頁背面），及證人歐○○證述
    ：當時我和蕭○○、陳○○在公園內聊天，突然有4 個人進
    入公園內，自稱是少年隊警察盤查我們，將我們背包拿去翻
    看，對我們搜身，說懷疑我們身上有毒品，搜完後，其中 2
    人騎機車將陳○○載走，另2 人留在現場看著我和蕭○○，
    其中1 個人並打電話叫小隊長開車來，隨後就有2 個人進入
    公園，持塑膠麵包、安全帽毆打我和蕭○○，經我指認，丁○○、甲○○就是自稱少年隊警察之人，他們與騎機車載陳
    ○○離開之2 人，就是先在公園內盤查我們、對我們搜身、
    搜背包之人，戊○○、丙○○則是丁○○、甲○○聯絡過來
    ，丁○○、甲○○等人並稱呼戊○○為小隊長等情（見98年
    度少連偵字第168 號卷第39至43頁，國防部北部地方軍事法
    院檢察署98年偵字第49號卷第214 至215 頁，本院卷第35頁
    背面、第38頁），及證人陳○○證述：當時我和蕭○○、歐
    ○○在公園內聊天，突然有4 個人進入公園內，自稱是少年
    隊警察盤查我們，問我們包包裡有沒有什麼東西，將我們放
    在地上的包包拿去搜看，經我指認，4 人中的2 人是丁○○
    、甲○○，且甲○○當時有搜我的包包等語（見98年度少連
    偵字第16 8號卷第44至47頁，本院卷第41頁背面至43頁），
    以及同案共犯戊○○亦陳稱：當天我和丙○○到場時，丁○○、甲○○們這幾個人已經在公園捉弄蕭○○、歐○○，他
    們假扮刑警問少年抽煙喝酒的事情等語（見本院卷第121 頁
    背面、第128 頁、第45頁背面）翔實，互核大致相符，而證
    人蕭○○、歐○○、陳○○前與被告丁○○、甲○○並不相
    識，復無仇怨，其等就上開遭人自稱為少年隊警察而搜身、
    搜查包包之情節，均描述詳盡，所述各情亦歷歷在目，果非
    親身經歷，衡情當無甘冒偽證罪之風險，憑空編撰故事構詞
    設陷被告丁○○、甲○○之可能，其等證詞應質採信。衡諸
    經驗法則，一般人果未遭脅迫，當無可能無故自行將身體供
    人搜查或將隨身包包供人任意翻看之理，被告丁○○、甲○○假冒少年隊警察，以懷疑少年蕭○○、歐○○、陳○○藏
    有違禁品為由，要求搜查少年等人之身體、隨身包包，復未
    違常理，益徵證人蕭○○、歐○○、陳○○所證洵屬有據，
    堪以採信。況縱如被告甲○○所述，是少年陳○○自行翻開
    包包內物品供其觀看云云（見本院卷第44頁），然彼時其係
    以警察身分為此要求，自不因少年陳○○是主動翻開包包，
    而影響其所為係行使警察職權之認定。被告丁○○、甲○○
    斯時所為，乃是冒充警察行使偵查犯罪、執行搜索等職權，
    實甚明確。渠等猶辯稱未僭行公務員職權云云，要難採信。
(三)、被告丙○○雖以前詞置辯，惟查：
(1)、按共同正犯間，非僅就其自己實施之行為負其責任，並在犯
    意聯絡之範圍內，對於他共同正犯所實施之行為，亦應共同
    負責（最高法院32年上字第1905號判例要旨參照）；又共同
    正犯之所以應對其他共同正犯所實施之行為負其全部責任者
    ，以就其行為有犯意之聯絡為限，若他犯所實施之行為，超
    越原計畫之範圍，而為其所難預見者，則僅應就其所知之程
    度，令負責任，未可概以共同正犯論（最高法院50年台上字
    第1060號判例要旨參照）。是共同正犯間，除在犯意聯絡之
    範圍內，對其他共同正犯所實施之行為共同負責外，對於雖
    非在犯意聯絡之範圍內，但為客觀上所得預見之行為，亦應
    共同負責。被告丙○○雖辯稱當時騎車搭載戊○○至現場後
    ，並未下車，亦未自稱為少年隊大隊長云云，惟證人即少年
    蕭○○、歐○○均證稱當時有聽聞被告丁○○、甲○○等人
    稱呼被告丙○○、戊○○為少年隊大隊長、小隊長，而被告
    丙○○均未為反駁一情（見國防部北部地方軍事法院檢察署
    98年偵字第49號卷一第180 至181 頁，國防部北部地方軍事
    法院98年訴字第104 號卷第158 頁背面，本院卷第38頁、第
    196 頁），被告丙○○復坦承當時戊○○一下車就對蕭○○
    自稱是少年隊人員，叫蕭○○把背包拿下，要檢查有沒有違
    禁品，戊○○將蕭○○包包搶過來後，把包包內物品全部倒
    在地上，並翻搜包包內是否有東西，丁○○、甲○○就站在
    旁邊等情（見98年度少連偵字第168 號卷第18頁，99年度審
    訴字第778 號卷第53至54頁）屬實，則以被告丙○○距離被
    告丁○○、甲○○僅幾步之距離，自無未聽見被告丁○○、
    甲○○稱呼其為「大隊長」之理，是被告丙○○知悉戊○○
    有向少年蕭○○自稱是少年隊警察，並表示欲檢查有無違禁
    品一事，且被告丁○○、甲○○亦稱呼其為少年隊大隊長一
    情，自無疑義。
(2)、再被告丙○○既知悉被告丁○○、甲○○及共犯少年戊○○
    冒稱公務員，行使警察臨檢職務，並藉此為由搜查少年蕭○○背包之情，復據證人即少年蕭○○證稱：戊○○、丙○○
    說懷疑我們身上藏毒，用這個理由搜我們身等語在卷（見國
    防部北部地方軍事法院檢察署98年偵字第49號卷一第181 頁
    ，本院卷第196 頁），及證人即少年歐○○亦證稱後來較晚
    來的戊○○及隨行男子（按即被告丙○○）有搜查蕭○○及
    其包包等語（見國防部北部地方軍事法院檢察署98年偵字第
    49號卷二第214 至215 頁），顯見被告丙○○於見戊○○冒
    稱為少年隊警察、被告丁○○、甲○○冒稱其為少年隊大隊
    長之際，均無反對之意見，而仍與戊○○一同搜查少年蕭○○、歐○○之身體、包包，足徵被告丙○○、丁○○、甲○○與共犯少年戊○○間，就冒充少年隊警察，並行使警察臨
    檢、搜索職權一事，已有犯意之聯絡及行為之分擔甚明，其
    等就前揭犯行，均為共同正犯，自堪認定。被告丙○○所辯
    當時騎車搭載戊○○至現場後，並未下車，亦未自稱為少年
    隊大隊長云云，顯係事後卸責之詞，尚難採信。
(四)、至於證人戊○○雖證稱被告丙○○當天未假冒少年隊警察，
    另要求其不要再毆打少年蕭○○云云（見98年度少連偵字第
    168 號卷第28頁，本院卷第46頁），惟證人戊○○與被告丙○○為友人，且當日並一同騎乘機車到場，此均據其等是認
    在卷，兩人關係顯屬非淺，其等復為本案共犯，證人戊○○
    上開證述與前揭事證明顯不符，當係避重就輕，附和迴護被
    告丙○○之詞，不足據為有利被告丙○○之認定。
(五)、綜上所述，被告等人所辯情詞，無非係事後推諉卸責之詞，
    俱不足採信。本件事證明確，其等上開犯行，均堪以認定，
    應予依法論科。
二、按刑法總則之加重，係概括性之規定，所有罪名均一體適用
    ；刑法分則之加重，係就犯罪類型變更之個別犯罪行為予以
    加重，成為另一獨立之罪名。兒童及少年福利法第70條第 1
    項前段規定「成年人教唆、幫助或利用兒童及少年犯罪或與
    之共同實施犯罪」，其中利用兒童、未滿14歲少年犯罪為間
    接正犯，其加重係概括性之規定，對一切犯罪皆有其適用，
    自屬刑法總則加重之性質；至對兒童、少年犯罪之加重，係
    對被害人為兒童、少年之特殊要件予以加重處罰，乃就犯罪
    類型變更之個別犯罪行為予以加重，自屬刑法分則加重之性
    質。刑法分則加重刑罰之規定，係就常態之犯罪類型，變更
    其罪型，加重其法定刑，而成為另一獨立之罪，其罪名及構
    成要件與常態犯罪之罪名及構成要件應非相同，有罪之判決
    書，自應諭知其罪名及構成要件。又按兒童及少年福利法於
    92年5 月28日公布，同年月30日施行，其中第70條第1 項規
    定：「成年人教唆、幫助或利用兒童及少年犯罪或與之共同
    實施犯罪或故意對其犯罪者，加重其刑至二分之一。但各該
    罪就被害人係兒童及少年已定有特別處罰規定者，不在此限
    。」，此項規定雖與少年事件處理法第85條第1 項之規定相
    同，然依後法優於前法之法律適用原則，自應優先適用兒童
    及少年福利法之規定，故本案依後法優於前法，特別法優於
    普通法之原則，應優先適用兒童及少年福利法第70條第1 項
    之規定。
三、核被告丁○○、甲○○、丙○○所為，均係犯刑法第158 條
    第1 項之僭行公務員職權罪及同法第304 條之強制罪。被告
    丁○○、甲○○、丙○○，與行為時未滿18歲之少年戊○○
    間，就上開犯行，有犯意聯絡及行為分擔，應依刑法第28條
    之規定，論以共同正犯。被告丁○○、甲○○、丙○○與共
    犯戊○○，於上揭密切接近之時、地，佯以其等係少年隊警
    察，欲檢查有無持有違禁品為由，利用少年蕭○○、歐○○
    、陳○○驚慌失措，以上開強暴、脅迫方式使其等交出隨身
    背包以供搜索並對彼等搜身，使少年蕭○○、歐○○、陳○○行無義務之事之所為，各行為之獨立性極為薄弱，依一般
    社會健全觀念，在時間差距上，難以強行分開，在刑法評價
    上，以視為數個舉動之接續施行，合為包括之一行為予以評
    價，較為合理，為接續犯，應論以一罪。又被告丁○○、甲○○、丙○○與共犯戊○○以包括之一行為，侵害少年蕭○○、歐○○、陳○○3 法益，觸犯3 個強制罪名，為同種想
    像競合犯，應從一重依以強暴方式使人行無義務之事罪處斷
    。被告丁○○、甲○○、丙○○，與共犯戊○○本於單一犯
    罪決意，冒充警察身分，以上開強暴、脅迫方式使蕭○○、
    歐○○、陳○○交出包包，並對其等搜身，係以一行為同時
    觸犯僭行公務員職權罪及強制罪二罪名，為想像競合犯，應
    依刑法第55條規定，從一情節較重之僭行公務員職權罪論處
    。起訴意旨雖漏論刑法第304 條第1 項之強制罪，惟此部分
    與僭行公務員職權罪間有想像競合犯之裁判上一罪關係，為
    起訴效力所及，本院自應併予審理。又被告丁○○係76年 9
    月8 日生、被告甲○○係77年9 月9 日生，行為時均為已滿
    20歲之成年人，共犯戊○○係81年4 月4 日生，行為時是14
    歲以上未滿18歲之少年，而被害人蕭○○為83年2 月22日生
    、被害人歐○○係86年2 月25日生、被害人陳○○則係85年
    8 月23日生，案發時皆為12歲以上未滿18歲之少年，有其等
    年籍資料在卷可稽，被告丁○○、甲○○與少年戊○○共同
    實施犯罪，並故意對少年蕭○○、歐○○、陳○○犯罪，均
    應依兒童及少年福利法第70條第1 項前段之規定加重其刑，
    並均遞加重之，檢察官起訴意旨認應依少年事件處理法第85
    條第1 項之規定加重其刑，容有誤會。另被告丙○○係78年
    11月14日生，行為時為未滿20歲之未成年人，尚無依兒童及
    少年福利法第70條第1 項前段加重其刑之問題。公訴意旨認
    被告丙○○與少年戊○○共同犯罪，亦應依少年事件處理法
    第85第1 項規定加重其刑，於法顯有未當，併此指明。爰審
    酌被告丁○○、甲○○、丙○○均為國中畢業之智識程度，
    竟假冒警察行使臨檢、搜索之職權，以上開強暴、脅迫方式
    使少年行無義務之事，所為對少年等人造成傷害，亦危害社
    會秩序，惡性非輕，兼衡其等犯罪之動機、目的、手段，及
    被告丁○○、甲○○犯後坦承部分犯行，被告丙○○則飾詞
    狡辯，態度欠佳，且均未與少年等人達成和解等一切情狀，
    分別量處如主文所示之刑，並均諭知易科罰金之折算標準。
貳、無罪部分（即加重強盜部分）：
一、公訴意旨略以：被告丁○○、甲○○、丙○○（所涉犯行業
    經國防部高等軍事法院以99年度上訴字第22號判決無罪確定
    ，並經公訴檢察官以本院無審判權為由，於99年6 月18日以
    99年度聲撤字第34號撤回起訴在案，見本院卷第31頁）與戊○○（由本院少年法庭另行審理）基於意圖為自己不法所有
    之犯意聯絡，於民國98年3 月17日晚間，在桃園縣大溪鎮○○路1267巷附近之「下坡運動公園」內，由戊○○持其所有
    客觀上具有危險性而足供兇器使用之安全帽1 頂，敲打少年
    蕭○○（83年2 月22日生，真實姓名年籍詳卷）頭部，藉此
    強暴方法，致使少年蕭○○不能抗拒，任由戊○○等人強行
    取走其隨身攜帶內有新臺幣（下同）180 元之背包1 個得手
    ，戊○○取走現金180 元後，將背包棄置原地，始行離去，
    並將強取之180 元現金，購買煙、飲供其與丙○○食用，因
    認被告丁○○、甲○○均涉犯刑法第330 條第1 項之加重強
    盜罪嫌。
二、按犯罪事實應依證據認定之，無證據不得認定犯罪事實；不
    能證明被告犯罪者，應諭知無罪之判決，刑事訴訟法第 154
    條第2 項、第301 條第1 項分別定有明文。又事實之認定，
    應憑證據，如未能發現相當證據，或證據不足以證明，自不
    能以推測或擬制之方法，為裁判基礎；且認定不利於被告之
    事實須依積極證據，苟積極證據不足為不利於被告事實之認
    定時，即應為有利於被告之認定；另認定犯罪事實所憑之證
    據，雖不以直接證據為限，間接證據亦包括在內，然而無論
    係直接證據或間接證據，其為訴訟上之證明，須於通常一般
    之人均不致有所懷疑，而得確信其為真實之程度者，始得據
    為有罪之認定，倘其證明尚未達到此一程度，而有合理性之
    懷疑存在，無從使事實審法院得有罪之確信時，即應由法院
    為諭知被告無罪之判決（最高法院40年度台上字第86號、30
    年度台上字第816 號、76年度台上字第4986號判例意旨可資
    參照）。況檢察官就被告犯罪事實，應負舉證責任，並指出
    證明之方法，刑事訴訟法第161 條第1 項亦有明定，是檢察
    官對於起訴之犯罪事實，應負提出證據及說服之實質舉證責
    任，倘其所提出之證據，不足為被告有罪之積極證明，或其
    指出證明之方法，無從說服法院以形成被告有罪之心證，基
    於無罪推定之原則，自應為被告無罪判決之諭知（最高法院
    92年度台上字第128 號判例意旨參照）。
三、又告訴人之告訴，係以使被告受刑事訴追為目的，是其陳述
    是否與事實相符，仍應調查其他證據，以資審認；如被害人
    之陳述，尚有瑕疵，且與事實不相符，則在未究明前，遽採
    為論罪科刑之根據，即難認為適法（最高法院著有52年度台
    上字第1300號判例、61年度台上字第3099號判例意旨參照）
    。再按被害人之為證人，與通常一般第三人之為證人不侔。
    被害人就被害經過所為之陳述，其目的在於使被告受刑事訴
    追處罰，與被告處於絕對相反之立場，其陳述或不免渲染、
    誇大。是被害人縱立於證人地位具結而為指證、陳述，其供
    述證據之證明力仍較與被告無利害關係之一般證人之陳述為
    薄弱。從而，被害人就被害經過之陳述，除須無瑕疵可指，
    且須就其他方面調查又與事實相符，亦即仍應調查其他補強
    證據以擔保其指證、陳述確有相當之真實性，而為通常一般
    人均不致有所懷疑者，始得採為論罪科刑之依據，非謂被害
    人已踐行人證之調查程序，即得恝置其他補強證據不論，逕
    以其指證、陳述作為有罪判決之唯一證據，最高法院業著有
    95年度台上字第6017號判決闡述甚明。
四、本件公訴人認被告丁○○、甲○○涉有前開加重強盜罪嫌，
    ，無非係以證人即告訴人蕭○○之指述及證人歐○○之證述
    等證據資料，為其論斷之依據。
五、訊據被告丁○○、甲○○均堅決否認有何加重強盜之犯行，
    被告丁○○辯稱：是戊○○叫蕭○○將包包拿出來檢查，其
    未參與，另雖有目睹戊○○毆打蕭○○，但之間距離甚遠，
    不知戊○○有拿取180 元等語；被告甲○○則辯稱：其沒有
    毆打蕭○○，事後才知有180 元的事等語。經查：
(一)、證人即告訴人蕭○○就案發當天如何遭少年戊○○等人取走
    180元財物之過程，其歷次之證述如下：
(1)、於98年3 月21日警詢中原陳稱：我於98年3 月17日晚上7 時
    許，在桃園縣大溪鎮○○路往大溪鎮下坡公園內，遭6 名男
    子毆打，其中1 名叫戊○○，且動手將我包包內180 元搶走
    等語（見98年度少連偵字第168 號卷第30頁）。
(2)、於98年3 月22日警詢中則陳稱：當天我和歐○○、陳○○在
    公園內聊天，突然間有4 個人進入公園內，並自稱是少年隊
    警察盤查我們，要我拿身分證給他們看，我說我沒有身分證
    ，有1 個長頭髮原住民就對我搜身，說懷疑我們身上有放毒
    品，搜完後，其中2 人騎乘機車將陳○○載走，另2 人留在
    現場看著我和歐○○，隨後戊○○與1 人過來，2 人不分青
    紅皂白就持塑膠麵包、安全帽毆打我及歐○○，戊○○並將
    我隨身包包搶過去，把背包內180 元拿走，經我指認，施筱
    輝、戊○○、丁○○、甲○○就是毆打我強盜我財物之人，
    戊○○就是拿塑膠麵包、安全帽毆打我及歐○○之人等語（
    見98年度少連偵字第168 號卷第31至35頁）。
(3)、於98年3 月23日檢察官訊問時則改稱：當天戊○○下車時，
    戊○○及另一個後到的人（按即指丙○○）就動手打我，搶
    我的180 元等語（見本院卷第123 頁背面）；嗣又改稱：打
    我的人只有戊○○等語（見本院卷第124 頁）。
(4)、嗣於98年4 月2 日軍事檢察官訊問時又改稱：後來戊○○拿
    安全帽，及隨同他來的丙○○就毆打我及歐○○，當時有路
    燈我看得很清楚，是戊○○搶我的包包，搶我包包後交給其
    他5 人，他們找到錢之後，就把我包包丟在地上等語（見國
    防部北部地方軍事法院檢察署98年偵字第49號卷一第180 至
    181 頁）。
(5)、於98年10月29日被告丙○○涉犯殺人、強盜等一案軍事法庭
    審理時再改稱：當天戊○○拿安全帽打我朋友歐○○，丙○○用塑膠麵包直接朝我額頭、鼻子部位打，所以他打我時我
    有看到，其他4 個人只在旁邊看，戊○○搶了我包包後，先
    拿過去5 個人聚在一起看裡面的東西等語（見國防部北部地
    方軍事法院98年訴字第104 號卷第158 頁背面至159 頁背面
    ）
(6)、於本院審理時又改稱：當天後來又有兩個人騎機車來，原來
    留在現場的4 個人就說這兩人是他們的小隊長、大隊長，後
    來到場的兩個人說懷疑我們藏毒，用這個理由搜我們身，當
    時我的包包背在身上，陳○○的包包留在現場地上，歐○○
    的包包放在陳○○的包包旁邊，小隊長、大隊長坐在我們旁
    邊，開始說一些我們聽不懂的話，然後叫我和歐○○站起來
    ，叫我們把手放在籃球架的橫桿上，當時有一個人站在我背
    後把我包包從我身上拿下來，我問他要做什麼，另一個人在
    我背後說「不要問，問了你會怕」，後來他們叫我和歐○○
    轉過身去，其中一個人拿著塑膠麵包打我和歐○○，另外一
    個人拿安全帽打我，另外兩個人就徒手打我和歐○○耳光，
    自稱小隊長的人說「這麼晚還不回家，在這邊幹嘛？」，之
    後他叫我和歐○○面對牆壁站在籃球架旁的樹下，歐○○有
    轉頭看他們一眼，結果被踢一腳，後來我聽到機車啟動的聲
    音，知道他們走了，我和歐○○才轉身過來。事發時，附近
    旁邊有人在看，他們6 個人走了之後，圍觀的人才告訴我和
    歐○○，他們在機車上翻了我們包包的東西，我當時並沒有
    親眼看到是誰把我包包裡面的錢拿走的等語（本院卷第 196
    頁至197 頁、第198 頁背面）。
(二)、細查證人即告訴人蕭○○歷次之供述，其對於案發當時究遭
    何人毆打一節，時而答稱「遭6 名男子毆打」，時而或稱「
    遭戊○○及丙○○毆打」，時而又稱「僅遭戊○○1 人毆打
    」，時而改稱「戊○○打我朋友歐○○，丙○○則用塑膠麵
    包朝我額頭、鼻子部位打，他打我時我有看到，其他4 人只
    在旁邊看」，時而再稱「他們叫我和歐○○轉過身去，其中
    一個人拿著塑膠麵包打我和歐○○，另外一個人拿安全帽打
    我，另外兩個人徒手打我和歐○○耳光」；對於當日究係何
    人取走其背包內180 元一節，亦時而稱「戊○○動手將我包
    包內180 元搶走」，時而又稱「戊○○及另一個後到的人（
    即指丙○○）動手打我，搶我的180 元」，時而改稱「當時
    有路燈我看得很清楚，是戊○○搶我的包包，搶我包包後交
    給其他5 人，他們找到錢之後，就把我包包丟在地上」，時
    而再稱「我當時並沒有親眼看到是誰把我包包裡面的錢拿走
    的，他們6 個人走了之後，圍觀的人才告訴我和歐○○，他
    們在機車上翻了我們包包的東西」，基上說明，足見證人蕭
    ○○對於當天如何遭戊○○等人毆打，以及又係如何遭人取
    走180 元財物之重要情節，其歷次陳述，顯有前後矛盾不一
    之瑕疵可指，已難置信。
(三)、至於證人即少年歐○○固於警詢時證稱：當天後來有2 個人
    即戊○○、丙○○騎機車過來公園，他們進入公園後就持塑
    膠麵包、安全帽毆打我及蕭○○頭部，其中1 人即丙○○將
    蕭○○隨身包包搶過去，搶過去後與留在現場另2 人共4 人
    一起翻蕭○○隨身包包等語（見98年度少連偵字第第168 號
    卷第40至43頁），惟其證述除與其於被告丙○○涉犯殺人、
    強盜一案軍事法庭審理時證稱：後來到的兩個人中有一位一
    下車就來打我們，我和蕭○○都被同一個人打，但當時太暗
    看不清楚打我的人是誰等語（見98年訴字第104 號卷第160
    頁），以及於本院審理時證稱：我和蕭○○被打之後，他們
    叫我們背對他們站著，沒有搶蕭○○包包，他們就走掉了等
    語（見本院卷第39頁）互有扞格外，復與告訴人蕭○○所稱
    ：當時他們叫我我和歐○○轉過身去，事發時，附近旁邊有
    人在看，他們6 個人走了之後，圍觀的人才告訴我和歐○○
    ，他們在機車上翻了我們包包的東西，我當時並沒有親眼看
    到是誰把我包包裡面的錢拿走的等等情節（見本院卷第 196
    頁背面至197 頁背面）迥異，自無從擔保告訴人蕭○○不利
    於被告丁○○、甲○○等指訴之真實性甚明。
(四)、依上所陳，證人蕭○○前揭證述既有上開瑕疵可指，且無其
    他證據足以佐證其所述為真，揆諸前揭說明，自難僅以證人
    蕭○○之證述逕採為對被告丁○○、甲○○不利之認定。
六、綜上所述，本件告訴人所述，除有諸多瑕疵可指，且經調查
    公訴人所提事證，又難認與事實相符，公訴人所舉之上開論
    據，均不足以證實被告丁○○、甲○○確有與戊○○共同強
    盜少年蕭○○180 元財物之犯行，尚不足以使本院形成被告
    丁○○、甲○○涉犯強盜罪之確信心證，此外，復查無其他
    積極證據足資證明被告丁○○、甲○○有何公訴人所指之上
    述犯行，揆諸首開說明，自應為無罪之諭知。
據上論斷，應依刑事訴訟法第299 條第1 項前段、第301 條第 1
項，兒童及少年福利法第70條第1 項前段，刑法第28條、第 158
條第1 項、第304 條第1 項、第55條、第41條第1 項前段，刑法
施行法第1 條之1 第1 項、第2 項前段，判決如主文。
本案經檢察官張聰耀到庭執行職務。
中　　華　　民　　國　  100 　年　　4 　　月　　12　　日
                  刑事第五庭  審判長法　官　潘政宏
                                    法  官  張詠惠
                                    法  官  劉淑玲
以上正本證明與原本無異。
如不服本判決應於收受判決後10日內向本院提出上訴書狀，並應
敘述具體理由。其未敘述上訴理由者，應於上訴期間屆滿後20日
內向本院補提理由書（均須按他造當事人之人數附繕本) 「切勿
逕送上級法院」。
                                    書記官  許婉茹
中　　華　　民　　國　 100　　年　　4 　　月　　19　　日
附錄本案論罪科刑依據之法條：
刑法第158條：
冒充公務員而行使其職權者，處3 年以下有期徒刑、拘役或5 百
元以下罰金。
冒充外國公務員而行使其職權者，亦同。
刑法第304條：
以強暴、脅迫使人行無義務之事或妨害人行使權利者，處3 年以
下有期徒刑、拘役或3百元以下罰金。
前項之未遂犯罰之。
